【裁判字號】    91,聲判,92
【裁判日期】    920110
【裁判案由】    聲請交付審判
【裁判全文】
臺灣高雄地方法院刑事裁定                         九十一年度聲判字第九二號
    聲  請  人  乙○○○  住高.
    即 告訴 人
    代  理  人  徐豐明律師
    被      告  甲○○    女  .
右列聲請人因告訴被告詐欺案件，不服臺灣高等法院高雄分院檢察署檢察長駁回再議
之處分（九十一年度上聲議字第四九六號），聲請交付審判，本院裁定如左：
    主  文
聲請駁回。
    理  由
一、聲請交付審判意旨略如附件刑事聲請交付審判狀所載。
二、按告訴人不服上級法院檢察署檢察長或檢察總長認再議為無理由而駁回之處分者
    ，得於接受處分書後十日內委任律師提出理由狀，向該管第一審法院聲請交付審
    判。法院認為交付審判之聲請不合法或無理由者，應駁回之。刑事訴訟法第二百
    五十八條之一、第二百五十八條之三第二項前段，分別定有明文。
三、本件聲請人以被告涉犯詐欺罪，向臺灣高雄地方法院檢察署檢察官提出告訴，經
    該檢察署檢察官於民國九十一年七月二十八日依法為不起訴處分後，聲請人不服
    ，乃聲請再議，經臺灣高等法院高雄分院檢察署檢察長於九十一年九月十一日，
    以九十一年度上聲議字第四九六號處分書認再議為無理由，而駁回再議在案。
四、按犯罪事實應依證據認定之，無證據不得推定其犯罪事實，刑事訴訟法第一百五
    十四條定有明文。再認定不利於被告之事實，須依積極證據，苟積極證據不足為
    不利於被告事實之認定時，即應為有利於被告之認定，更不必有何有利之證據。
    又告訴人之告訴，係以使被告受刑事訴追為目的，是其陳述是否與事實相符，仍
    應調查其他證據以資審認，最高法院著有三十年上字第八一六號、三十年上字第
    八一六號及五十二年台上字第一三００號判例足資參照。又認定犯罪事實所憑之
    證據，雖不以直接證據為限，間接證據亦包括在內；然無論直接或間接證據，其
    為訴訟上之證明，須於通常一般人均不致於有所懷疑，而得確信其為真實之程度
    者，始得據之為有罪之認定，倘其證明尚未達到此一程度，而有合理性懷疑之存
    在時，即無從為有罪之確信，最高法院亦著有七十六年台上字第四九八六號判例
    可資查考。
五、本件聲請人原告訴被告甲○○涉犯詐欺罪之告訴意旨略以：被告甲○○因急需現
    金周轉，乃交付其所有之坐落高雄市○○區○○段三九０號土地及高雄市○○區
    ○○段三０四建號建物所有權狀予聲請人，並向聲請人佯稱其將以上開不動產為
    聲請人設定抵押權登記，而向聲請人借款新臺幣（下同）十萬元，並簽發一紙金
    額十萬元之本票交予聲請人，以擔保債務，致聲請人陷於錯誤，誤信其有資力清
    償，而如數交付十萬元予被告，詎被告取得現款後並未配合聲請人辦理抵押權設
    定登記，且本票到期後亦未獲兌現，聲請人前往催討時，被告亦避不見面，聲請
    人至此始知受騙，因認被告涉有詐欺罪嫌云云。
六、本件於檢察官偵查時，被告甲○○堅決否認涉有右揭犯行，辯稱：伊並未向聲請
    人借款，僅於九十年三月間，向其夫黃金藤借款十萬元，並交付所有權狀及本票
    以作為抵押等語。
七、聲請交付審判意旨雖稱：被告分別於九十年三月二十七日、同年五月十四日、同
    年六月十九日及同年七月九日，向聲請人借款共計三十萬元云云，然此業經被告
    始終於警、偵訊中堅詞否認，而聲請人對於被告向其借款之過程及次數，於九十
    年十一月一日告訴狀中先係指稱：被告提供坐落高雄市○○區○○段三九０地號
    土地及同段三０四建號建物所有權狀予聲請人，向聲請人借款十萬元，並交付本
    票一紙，以為擔保云云。嗣於九十一年二月十八日警訊時又改稱：被告於九十年
    三月二十七日，向聲請人借款十萬元，並交予聲請人一紙本票，又於同年六月十
    九日，持上開所有權狀，向聲請人借款十萬元云云。復於九十一年四月十一日偵
    訊時再改稱：被告九十年三月二十七日向聲請人借款十萬元，並交付一張本票，
    第二次持所有權狀向聲請人借款十萬元，第一次及第二次借款相距只有十天云云
    。再於九十一年十月二十三日聲請交付審判狀中改稱：被告於九十年三月二十七
    日，持本票向聲請人借款十萬元，約定三個月後清償借款；又於同年五月十四日
    ，由其同事蔡承哲陪同至聲請人家中，向聲請人借款十萬元；再於九十年六月十
    九日，持坐落高雄市○○區○○段三九０地號土地及同段三０四建號建物所有權
    狀交予聲請人，向聲請人佯稱欲辦理抵押權設定為擔保，而向聲請人借款十萬元
    ；嗣於同年七月九日，復由蔡承哲陪同，至聲請人家中，以急用為由，借取一萬
    元云云。上開聲請人歷次所指稱被告向其借款之時間、數額及次數，前後相互齟
    齬，在無其他相關事證可資參佐之情形下，自難遽信。又參之證人即聲請人之夫
    黃金藤於警訊中先係證稱：被告在九十年五月十四日向伊借款十萬元，另亦向聲
    請人借款二十萬元云云；嗣於偵訊時又改稱：被告向伊借款十萬元，後再借十萬
    元，共借二十萬元云云，所證情節與聲請人上開指訴，亦不相符。再者，聲請人
    提出所稱被告為擔保借款及會款所交付之本票及所有權狀，依被告所辯，此本票
    及所有權狀乃係被告向聲請人之夫黃金藤借款十萬元所交付之擔保，而本票乃無
    因證券，又持有本票之原因多端，另持有所有權狀之因亦非少，參以被告前揭辯
    詞，與證人黃金藤上開證稱：被告曾向其借款十萬元等情，亦屬相符，被告所辯
    ，尚非全然子虛而不可採。再佐以自訴人與證人黃金藤係夫妻關係，聲請人取得
    上開本票及所有權狀，自非難事，是尚難僅憑自訴人提出之本票及所有權狀，即
    遽認被告有向自訴人借款。此外，自訴人復未能提出相關借款憑證，以供審認，
    所指上情實堪置疑，委不足取。再者，依聲請人上開指訴，被告向聲請人借款並
    提供本票作為擔保，屆期被告既未依約還款，聲請人竟又同意出借款項予被告，
    此與常情亦屬有違。末者，依聲請人於警訊中所陳，聲請人之所以願意借款予被
    告，係因被告曾經載聲請人至嘉義看病，聲請人出於感謝之意，始同意借款予被
    告，由此益見聲請人並無施用詐術可言。從而，臺灣高等法院高雄分院檢察署檢
    察長認定被告並無施用詐術之行為，應無不合之處，聲請人聲請交付審判之理由
    ，自無可採。
八、綜上所述，臺灣高雄地方法院檢察署檢察官以被告甲○○犯罪嫌疑不足予以不起
    訴處分及臺灣高等法院高雄分院檢察署檢察長駁回告訴人再議之聲請，其認事採
    證均無不當。聲請人聲請本件交付審判為無理由，應予駁回。
據上論斷，應依刑事訴訟法第二百五十八條之三第二項前段，裁定如主文。
中      華      民      國      九十二      年      一    月      十    日
                            臺灣高雄地方法院刑事第六庭
                                審判長法  官  李政庭
                                      法  官  李怡諄
                                      法  官  蘇雅慧
右正本證明與原本無異。
如不服本裁定，應於裁定送達後五日內，向本院提出抗告狀。
                                      書記官  林誠桂
中    華    民    國      九十二      年      一      月      十      日


司法院資訊處製作；財團法人民間司法改革基金會備份。
